臺灣高雄地方法院刑事判決　　　　　　　94年度易緝字第18號
公　訴　人　臺灣高雄地方法院檢察署檢察官
被　　　告　戊○○　男　57歲.
選任辯護人　洪文佐律師
上列被告因詐欺案件，經檢察官提起公訴（84年度偵字第23995號
），本院判決如下：
    主  文
戊○○無罪。
    理  由
一、公訴意旨略以：被告戊○○明知無支付修車款之能力，竟與
    其妻乙○○共同意圖為自己不法之利益，於民國84年1 月23
    日將其駕用已損害嚴重之車牌號碼000-0000號自小客車送至
    高雄市○○○路58號中聯汽車股份有限公司（下稱中聯公司
    ）民族分公司修護，誆稱修復付費云云，使該公司之工程師
    甲○○不疑有詐而予以修復完成，費用計新台幣（下同）21
    8,091 元，迄同年月28日，戊○○乃持其妻乙○○簽發之高
    雄市第二信用合作社新興分社第0000000 號、發票日84年2
    月6 日之同額支票1 張，偽稱支付上開費用，藉資取信，並
    取去該車，惟該支票屆期提示，竟因已於82年10月29日即遭
    拒絕往來而不獲付款，甲○○始知受騙，因認被告涉犯刑法
    第339 條第1 項之詐欺取財罪嫌。
二、按犯罪事實應依證據認定之，無證據不得認定其犯罪事實；
    不能證明被告犯罪者，應諭知無罪之判決，刑事訴訟法第15
    4 條第2 項、第301 條第1 項分別定有明文。又認定不利於
    被告之事實，須依積極證據，苟積極證據不足為不利於被告
    事實之認定時，即應為有利於被告之認定，更不必有何有利
    之證據；另刑事訴訟法上所謂認定犯罪事實之證據，係指足
    以認定被告確有犯罪行為之積極證據而言，該項證據自須適
    合於被告犯罪事實之認定，始得採為斷罪資料（最高法院30
    年上字第816 號判例、最高法院29年上字第3105號判例參照
    ）。
三、公訴人認被告戊○○涉有詐欺罪嫌，無非係以：告訴人甲○○之指述、修車工作單影本1 張、估價單影本2 張、支票及
    退票理由單影本各1 張等為其主要論據。訊據被告堅決否認
    有何詐欺得利之犯行，辯稱：上開車牌號碼000-0000號自小
    客車是伊與其妻乙○○分居後始由乙○○購買該車使用，但
    該車是否係登記在伊名下，伊並不清楚，伊未曾將車子送修
    再取回，亦未曾支付乙○○之支票予車行等語；被告之選任
    辯護人則辯護以：被告與乙○○於83年6 月15日即已離婚並
    分居，上開自小客車均由乙○○及被告之子劉哲伊使用，對
    於該車於84年1 月23日送修至取回之過程均不知情，且證人
    即告訴人甲○○及證人乙○○於本院審理時均已明確證稱前
    開自小客車係由乙○○送修及取回，而作為修車費用之支票
    及本票亦係分別由乙○○交付及開立者等情，足見被告確無
    詐欺犯行等語。經查：
  (一)本件登記於被告名下之車牌號碼000-0000號自小客車確於84
    年1 月23日送至中聯公司高雄民族分公司修護，修護費用共
    計218,091 元，係以乙○○為發票人、票號0000000 號、發
    票日84年2 月6 日、票面金額23萬元之支票1 紙，及以乙○○為發票人、票號341064號、發票日84年1 月28日、到期日
    84年2 月6 日、票面金額218,091 元之本票1 紙作為支付，
    惟上開支票屆期提示即因該帳戶早已於82年10月29日遭拒絕
    往來而退票等情，業據告訴人甲○○於警、偵訊時指述綦詳
    ，並有汽車車籍查詢資料、工作單、支票、本票暨退票理由
    單各1 紙及估價單2 附卷可稽，堪信此部分之事實為真實。
  (二)證人即告訴人甲○○於本院審理時結證：伊受僱於中聯公司
    ，84年1 月間乙○○偕同其子駕駛上開車牌號碼000-0000號
    自小客車至伊公司修理，乙○○表示該車為其之車輛，修復
    後乙○○持以其為發票人之支票欲支付修車款，伊公司主管
    即要求其須再開立本票，乙○○遂當場簽發本票，作為支付
    車款之用，嗣後乙○○交付之前開支票跳票，伊公司循票據
    上所載地址，亦找不到人，始決定提出告訴，當時伊係對乙○○提出告訴，並未對被告戊○○提出告訴，在整個修車過
    程中伊從未見過在庭之被告等語（見本院94年4 月19日審判
    筆錄第4 至7 頁），核證人乙○○於本院審理時證述：車牌
    號碼000-0000號自小客車雖登記為被告名下，但該車輛係伊
    所購買，亦由伊在使用，嗣於83年6 月15日伊雖與被告離婚
    ，但並未變更登記名義，84年1 月間，因伊兒子駕駛上開自
    小客車撞到安全島，伊叫拖吊車拖到中聯公司高雄民族分公
    司修護，其後，伊即開立票號0000000 號之支票及票號3410
    64號之本票各1 紙予中聯公司作為修車費用之給付，惟因嗣
    後伊入監服刑，故未支付修車費用，被告對於修車至取車暨
    車廠追討車款之過程均不知情等語（見本院94年4 月19日審
    判筆錄第12至16頁）大致相符，足見本件將前開自小客車送
    修迄至簽發本票、支票付款暨取車者，實為證人乙○○，而
    非被告。從而，自難認被告有何公訴人所指詐欺之犯行可言
    。
  (三)此外，本院復查無其他積極證據足資認定被告有何公訴人所
    指之詐欺犯行，既不能證明被告犯罪，揆諸首揭規定及說明
    ，依法應為被告無罪判決之諭知。
四、公訴意旨另以被告涉嫌詐欺告訴人丁○○部分，與本件起訴
    部分有連續犯之裁判上一罪關係為由，移送本院併案審理（
    86年度偵字第8875號），惟本件被告起訴部分既經諭知無罪
    之判決，該部分犯行即與本件無何裁判上一罪之關係，本院
    自不得審理，爰退回檢察官另為適當之處理，附此敘明。
據上論斷，應依刑事訴訟法第301 條第1 項，判決如主文。
本案經檢察官丙○○到庭執行職務。
中　　華　　民　　國　　94　　年　　5 　　月　　2 　　日
                  刑事第十二庭  審判長法  官  張維君
                                      法  官  伍逸康
                                      法　官  劉惠娟
以上正本證明與原本無異。
如不服本判決，應於判決送達後10日內，向本院提出上訴狀。
中　　華　　民　　國　　94　　年　　5 　　月　　2 　　日
                                      書記官  陳素徵
